【裁判字號】    98,易,33
【裁判日期】    980413
【裁判案由】    詐欺
【裁判全文】
臺灣桃園地方法院刑事判決                98年度易字第33號
公  訴  人  臺灣桃園地方法院檢察署檢察官
被      告  甲○○
上列被告因詐欺案件，經檢察官提起公訴（97年度偵字第 21039
號），被告於準備程序進行中為有罪之陳述，經本院合議庭裁定
由受命法官獨任進行簡式審判程序，本院判決如下：
    主  文
甲○○幫助意圖為自己不法之所有，以詐術使人將本人之物交付
，處拘役肆拾伍日，如易科罰金，以新臺幣壹仟元折算壹日。
    事  實
一、甲○○可預見任意將金融帳戶交付與他人，足供他人用為詐
    欺取財之犯罪後收受被害人匯款，以遂其掩飾或隱匿犯罪所
    得財物目的之工具，竟不違背其本意而基於幫助詐欺犯意，
    於民國97年6 月間某日，在桃園縣中壢市○○路與大同路口
    之「大時鐘」附近，將其前向玉山商業銀行股份有限公司（
    下稱玉山銀行）壢新分行申設之存款帳戶（戶名：甲○○，
    帳號：0000-000-00000-0號）存摺、金融卡及密碼，以新臺
    幣（下同）2,000 元代價，交付與真實姓名年籍不詳之詐騙
    集團成年人使用。嗣該詐騙集團成員即共同意圖為自己不法
    之所有，並基於詐欺取財之犯意聯絡，先於同年月17日下午
    4 時44分許，以不詳之成年人名義去電乙○○，再於同日下
    午4 時50分及56分許，分以不詳之成年女子及「陳先生」名
    義撥電給丙○○，向渠等誆稱：因網路購物付款方式設定錯
    誤，需依指示操作自動櫃員機云云，致渠等陷於錯誤，乙○○於同日晚間7 時20分許，在臺北縣新莊市○○街90號ＯＫ
    便利商店內設置之上海商業儲蓄銀行股份有限公司（下稱上
    海商銀）自動櫃員機，匯款2萬9,986元至甲○○前開帳戶，
    另丙○○於同日下午5時37分許、下午6時7分許及晚間7時28
    分許，在址設臺南縣永康市○○路78號之永康郵局，及設在
    同縣市○○路425 號之中國信託商業銀行股份有限公司（下
    稱中國信託）自動櫃員機，先後轉帳2 萬9,988元、3,463元
    、1萬5,983元，合計為4萬9,434元至甲○○前開帳戶，並旋
    遭該詐騙集團成員提領一空。嗣經乙○○、丙○○發覺受騙
    ，報警處理而查獲上情。
二、案經桃園縣政府警察局中壢分局報請臺灣桃園地方法院檢察
    署檢察官偵查起訴。
    理  由
一、本件被告甲○○所犯係死刑、無期徒刑或最輕本刑為3 年以
    上有期徒刑以外之罪，渠等於準備程序中就被訴事實為有罪
    之陳述，經本院告知簡式審判程序之旨，並聽取公訴人、被
    告之意見後，爰依刑事訴訟法第273條之1 第1項規定合議裁
    定由受命法官獨任進行簡式審判程序，先予敘明。
二、訊據被告甲○○對上揭犯行坦承不諱，核與證人即被害人乙○○、丙○○於警詢時之證述遭詐騙之經過情節相符，復有
    玉山銀行壢新分行開戶資料暨歷史交易明細（戶名：甲○○
    ，帳號：0000-000-00000-0號）、被害人乙○○轉帳之上海
    商銀自動櫃員機交易匯款明細表、被害人丙○○轉帳之中國
    信託自動櫃員機交易交易明細表、郵局自動櫃員機交易匯款
    明細單各1 件在卷可稽，堪以認定。復按有犯罪意圖者，非
    有正當理由，竟徵求他人提供帳戶，客觀上可預見其目的，
    係供為某筆資金之存入，後再行領出之用，且該筆資金之存
    入及提領過程係有意隱瞞其流程及行為人身份曝光之用意，
    一般人本於一般認知能力均易於瞭解，最高法院93年度台上
    字第31號判決意旨可資參照。而金融存款帳戶，事關存戶個
    人財產權益之保障，與存戶之印鑑章、金融卡結合，其專屬
    性、私密性更形提高，除非本人或與本人具密切之關係者，
    難認有何理由可自由流通使用該存摺、金融卡、印章及密碼
    ，一般人亦均有應妥為保管，以防止被他人冒用之認識，縱
    有特殊情況偶有交付他人之需，亦必深入瞭解其用途後再行
    提供以使用，恆係吾人日常生活經驗與事理。且金融帳戶為
    個人理財之工具，申請開設金融帳戶並無任何特殊之限制，
    一般民眾皆可以存入最低開戶金額之方式申請開戶，一個人
    可以在不同之金融機構申請多數之存款帳戶使用，並無何困
    難，此乃眾所周知之事實，則依一般人之社會生活經驗，苟
    見非親非故之人不以自己名義申請開戶，反而以出價蒐購或
    租用之方式向他人蒐集金融機構帳戶供己使用，衡情當知悉
    蒐集金融帳戶者，係將所蒐集之帳戶用於從事財產犯罪；況
    觀諸現今社會上，詐騙者蒐購人頭帳戶，持以作為信貸、手
    機簡訊詐欺之事，常有所聞。據此，被告以2,000 元之代價
    將前開帳戶之存摺、金融卡及密碼，交與不詳之詐騙集團成
    員使用，被告自可預見係供隱瞞其資金流程及行為人身份，
    以從事詐欺犯罪，作為詐欺取財收取被害人匯入款項之帳戶
    ，惟其仍將之交付，顯不違背其本意，而具有幫助該詐騙集
    團實行詐欺犯罪之幫助意思甚明。綜上所述，本件事證明確
    ，被告犯行洵堪認定。
三、按幫助犯之成立，主觀上行為人須有幫助故意，客觀上須有
    幫助行為，意即需對於犯罪與正犯有共同之認識，而以幫助
    之意思，對於正犯資以助力，而未參與實施犯罪之行為者而
    言，最高法院75年度台上字第1509號、88年度台上字第1270
    號判決意旨可資參照。查被告甲○○將前開帳戶存摺、金融
    卡及密碼，交付與真實姓名年籍不詳之詐騙集團成年人使用
    ，再由該詐騙集團之「陳先生」及不詳之成年女子等人，分
    別向被害人乙○○、丙○○詐取財物，自足認有2 名以上之
    成員共同施用詐術，復渠等有犯意之聯絡及行為之分擔，為
    共同正犯；但被告係以幫助詐欺取財之犯意為之，供作贓款
    匯入、提領之帳戶，僅係就他人之詐欺取財犯行提供助力，
    屬構成要件以外之行為，復查無可認與渠等有犯意聯絡、行
    為分擔情事，自應論以幫助犯；故核被告所為，係犯刑法第
    30條第1項前段、第339 條第1項之幫助詐欺取財罪。又被告
    以一幫助詐欺取財行為，幫助正犯詐取被害人乙○○、丙○○之財產法益，為想像競合犯，應從一重處斷。再被告所為
    係幫助犯，併依刑法第30條第2 項之規定按正犯之刑減輕之
    。爰審酌被告將帳戶任意交予他人詐騙財物，造成犯罪偵查
    困難，致使此類犯罪手法層出不窮，嚴重危害交易秩序與社
    會治安，惟念其年輕識淺、一時失慮，而犯後尚能坦承犯行
    容有悔意，態度良可，復其前無違犯刑事犯罪行為，此有臺
    灣高等法院被告前案紀錄表1 份在卷足考，另兼衡被害人乙○○、丙○○所遭詐騙之金額，及被告犯罪之動機、目的、
    手段、素行、生活狀況、智識程度等一切情狀，量處如主文
    所示之刑，並諭知易科罰金之折算標準。
四、另被告甲○○所交付該詐騙集團使用之前開帳戶存摺、金融
    卡等物，雖係其提供充為幫助正犯所用之物，惟存摺、金融
    卡依銀行與客戶之契約，係由銀行提供予客戶使用，客戶結
    清帳戶時須將存摺及提款卡繳回，而客戶如有留存存摺必要
    時，則由銀行於該存摺註記作廢等字樣後，客戶始得留存等
    情觀之，於銀行尚未作廢前，其所有權應仍屬銀行所有。是
    本件未扣案之前開帳戶存摺及金融卡，未經各該銷戶並同意
    交與被告留存，依上揭說明，尚不得認屬被告所有，爰不為
    沒收之宣告，附此敘明。
據上論斷，應依刑事訴訟法第273條之1 第1項、第299條第1項前
段，刑法第339條第1項、第30條第1項前段、第2項、第55條、第
41條第1項前段，刑法施行法第1條之1 第1項、第2項前段，判決
如主文。
本案經檢察官施昱廷到庭執行職務。
中    華    民    國    98    年    4     月    13    日
                  刑事第六庭    法  官  黃翊哲
以上正本證明與原本無異。
如不服本判決，應於判決送達後10日內向本院提出上訴書狀（應
附繕本），並應敘述具體理由，其未敘述上訴理由者，應於上訴
期間屆滿後20日向本院內補提理由書，上訴於臺灣高等法院。
                                書記官  劉霜潔
中    華    民    國    98    年    4     月    13    日
附錄本判決論罪科刑法條：刑法第339條第1項
意圖為自己或第三人不法之所有，以詐術使人將本人或第三人之
物交付者，處5年以下有期徒刑、拘役或科或併科1,000元以下罰
金。（罰金部分，依刑法施行法第1條之1第1項、第2項前段規定
，貨幣單位變更為新臺幣且金額提高為30倍）


司法院資訊處製作；財團法人民間司法改革基金會備份。
